【裁判字號】    97,交聲,271
【裁判日期】    970808
【裁判案由】    違反道路交通管理處罰條例聲明異議
【裁判全文】
臺灣士林地方法院交通事件裁定        97年度交聲字第271號
原處分機關  交通部公路總局臺北區監理所基隆監理站
異  議  人
即受處分人  丙○○
上列受處分人因違反道路交通管理處罰條例案件，對於交通部公
路總局臺北區監理所基隆監理站民國97年1 月21日所為處分（原
處分案號：基監字第裁42-DB0000000號）聲明異議，本院裁定如
下：
    主  文
原處分均撤銷。
丙○○不罰。
    理  由
一、原處分意旨略以：異議人即受處分人丙○○於民國96年1 月
    3 日下午3 時47分許，駕駛車牌F5J-713 號重型機車，在桃
    園縣中壢市○○○路與華勛街口，經警舉發「駕車行經有燈
    光號誌管制之交岔路口闖紅燈」之違規，爰依道路交通管理
    處罰條例第53條第1 項及第63條規定，裁處罰鍰新臺幣（下
    同）4,500 元，並依同條例第63條第1 項記違規點數3點。
二、異議意旨略以：受處分人並未於上揭時地騎乘上開機車，與
    該機車所有人甲○○素不相識，舉發違反道路交通管理事件
    通知單（下稱舉發通知單）上「丙○○」之簽名並非受處分
    人所簽署；受處分人前曾將證件遺落在友人戊○○住處，本
    件違規應係戊○○冒用受處分人身分資料，並於舉發通知單
    偽造受處分人之署押等語。
三、原處分機關為上開裁罰，無非係以舉發通知單、桃園縣政府
    警察局中壢分局97年2 月14日函稱：執勤員警於上揭時地執
    行交通稽查勤務，目擊上開機車違規，經攔停違規車輛，並
    核對該駕駛之駕照、行照無誤，當場舉發違規云云為據。惟
    查，受處分人堅決否認有上開違規行為，且堅稱舉發通知單
    上「丙○○」之筆跡並非其所簽署。經查，證人即填製本件
    舉發通知單之員警丁○○證稱：上開桃園縣警察局中壢分局
    函之內容係依伊提出之答辯書製作，伊於答辯書內確有「經
    核對違規人駕、行照」之記載，惟當時違規人丙○○究竟有
    無出示駕、行照，伊已不復記憶；依交通稽查勤務之執行流
    程，若違規人未出示駕、行照，員警會請違規人自述姓名、
    年籍、身分證字號、住址，並查詢所駕駛車輛之車號，有無
    失竊記錄、違規人有無謊報身分，並將違規人帶回警局查證
    ，本件違規機車並非受處分人丙○○所有，員警一定會通知
    到車主，確認車主是否出借該機車予受處分人丙○○（本院
    卷第18頁），而本件違規機車之車主為「甲○○」，有車籍
    查詢基本資料1 紙附卷可稽（本院卷第29頁），依證人丁○○上揭證述之交通稽查勤務流程，員警應通知車主甲○○，
    確認是否出借該機車予受處分人丙○○，惟證人甲○○證稱
    ：該機車之車主為伊，平常係伊之兒子乙○○使用，伊不認
    識受處分人丙○○，無人通知伊前往警局，伊對本件舉發毫
    不知情等語（本院卷第65、66頁），可徵本件員警並未向上
    揭機車之車主甲○○查詢車輛來源，顯與上揭證述之稽查流
    程不符，證人丁○○於本院為證時復自承無法確定有核對上
    開違規人之駕、行照，即難僅憑舉發通知單有「丙○○」署
    名之字跡及上揭桃園縣政府警察局中壢分局97年2 月14日函
    ，逕認舉發員警斯時有確實查核違規人之身分；又證人乙○○證稱：車號F5J-713 號機車平日係伊騎乘，伊於上開時、
    地騎該機車搭載戊○○，行經榮民南路，因違規遭警攔停，
    伊無駕照，迺由戊○○簽收舉發通知單，戊○○拿出1 張皺
    皺的證件影本交予警察登記，伊未看到戊○○在舉發通知單
    上簽何姓名，受處分人丙○○並未騎過該機車等語（本院卷
    第62至64頁），與受處分人丙○○辯稱其證件曾遺落在戊○○家中，可能遭戊○○冒用身分資料等情相符；進者，上揭
    車輛於本件違規時間並未失竊，有桃園縣政府警察局97年4
    月9 日中警分交字第0977025997號函及所附機車失竊資料電
    腦報表1 份在卷可憑（本院卷第28至34頁），且受處分人丙○○從未騎過該機車，業據證人乙○○、甲○○證述明確，
    堪認受處分人辯稱其身分證字號、出生年月日等資料遭他人
    冒用，於違規時向員警謊報身分，並偽造其署押簽收舉發通
    知單等語屬實，應可採信。另本件違規之舉發通知單上「丙○○」之署押，經本院囑託法務部調查局鑑定，因送鑑筆跡
    資料不足而無法鑑定，有法務部調查局97年5 月21日調科貳
    字第09700197990 號函1 紙在卷可佐，且已無法取得其他受
    處分人丙○○之筆跡資料送鑑，業據受處分人丙○○供承在
    卷（本院卷第85頁），然上揭事證，既堪以認定本件違規並
    非受處分人丙○○所為，亦無再行鑑定舉發通知單上「丙○○」筆跡之必要，附此敘明。
四、綜上所述，本件既查無其他積極證據足以證明受處分人有原
    處分機關所認定之前開違規行為，自應為對受處分人有利之
    認定。原處分機關不察，遽對受處分人為前開裁決，難認為
    允當，應認本件異議為有理由，由本院將原處分撤銷，改諭
    知受處分人不罰，以資適法。
五、據上論斷，應依道路交通案件處理辦法第20條前段，裁定如
    主文。
中    華    民    國    97    年    8     月    8    日
                    交通法庭法  官  陳美彤
以上正本證明與原本無異
如不服本裁定應於送達後5日內向本院提出抗告狀
                            書記官  賴麗容
中    華    民    國    97    年    8     月    8     日


司法院資訊處製作；財團法人民間司法改革基金會備份。
